【裁判字號】    90,易,1003
【裁判日期】    900726
【裁判案由】    偽造文書
【裁判全文】
臺灣彰化地方法院刑事判決                          九十年度易字第一三號
    公  訴  人  臺灣彰化地方法院檢察署檢察官
    被      告  甲○○
右列被告因偽造文書案件，經檢察官提起公訴（九十年度偵字第三０六三號)，本院
判決如左：
    主  文
甲○○共同連續行使明知為不實之事項，而使公務員登載於職務上所掌之公文書，足
以生損害於公眾，處有期徒刑陸月，如易科罰金，以佰元折算壹日。
    事  實
一、甲○○為獲取人頭費之報酬（每月支付新台幣（以下同）三萬元，支付六個月，
    共十八萬元），乃於民國八十九年二月底與綽號「小胖」之不詳姓名、年籍之成
    年男子意圖使大陸地區人士以假結婚名義入境臺灣地區，而從中牟取不當利益，
    並由甲○○前往大陸地區，與大陸地區女子乙○○（業經台灣台中地方法院檢察
    署檢察官同意警方將乙○○強制出境，故被告乙○○部分由本院另行通緝）接洽
    ，甲○○、綽號「小胖」之男子、乙○○三人乃約定以假結婚名義，使乙○○入
    境台灣地區，旋三人共同基於使公務員登載不實公文書及行使該公文書之概括犯
    意聯絡，先由未具結婚真意之甲○○與乙○○於同年四月三十日（依卷附公證書
    上記載之日期為準），在河南省漯河市公證處辦理結婚登記手續，取得河南省漯
    河市公證處核發之結婚公證書後，再推由已回台之甲○○於同年六月七日，持該
    內容不實之「河南省漯河市公證處結婚公證書」及財團法人海峽交流基金會之證
    明書至彰化縣秀水鄉戶政事務所，申請辦理結婚之戶籍登記，致使不知情之各該
    管承辦之公務員，將該不實之配偶資料登載於其等職務上所掌之公文書即戶籍登
    記資料上，足以生損害於戶政機關對戶籍管理之正確性；同日，甲○○又持前揭
    不實之戶籍資料，前往彰化縣警察局鹿港分局馬鳴派出所，填具「大陸地區人民
    進入臺灣地區保證書」，向承辦業務之警員謊稱乙○○係其配偶，致該管之警員
    在不知情下，於其職務上所掌之公文書─即該保證書之「對保或證明機關（構）
    簽註意見欄」內，登載該不實之配偶資料而據以行使；其再持該內容不實之「大
    陸地區人民進入台灣地區保證書」，辦理旅行證申請手續，填具「大陸地區人民
    進入臺灣地區旅行證申請書」，檢具前開「大陸地區人民進入台灣地區保證書」
    、甲○○國民身分證、戶籍登記簿謄本等資料，以「配偶來臺探親」為由，向內
    政部警政署入出境管理局（以下簡稱入出境管理局）申請乙○○入境，使該管公
    務員不知有偽，而登載「甲○○與乙○○於八十九年四月三十日結婚」等不實事
    項於該旅行證申請書之公文書上，並據此核發乙○○八九入出字第三三六Ｏ八一
    三二號之入境許可證，致乙○○於八十九年八月二十九日得以持用該許可證，向
    我國海關驗關人員佯稱探親而入境台灣地區，均足以生損害於警政機關對入出境
    管理之正確性。乙○○獲准入境後，並未與甲○○屢行夫妻之同居義務。嗣於同
    年九月二十一日凌晨一時許，乙○○搭乘邱明宗所駕駛之自用小客車，在台中市
    ○○路與梅亭街口，為警查獲，始知上情。
二、案經台中市警察局第二分局報請臺灣彰化地方法院檢察署檢察官偵查起訴。
    理  由
一、訊據被告甲○○對於右揭事實坦承不諱，共同被告乙○○雖於警訊及偵查中均矢
    口否認與被告甲○○係假結婚。經查，被告乙○○雖於警訊中稱：我先生於警察
    查獲前一小時打電話叫我坐「小邱」（即邱明宗）的車回彰化，我於路上遇警臨
    檢云云，惟被告甲○○到警察局後，卻認不出誰是「小邱」，而心虛誤認該分局
    之偵查員是「小邱」後，被告甲○○始坦承與被告乙○○係假結婚，且證人邱明
    宗於警訊中亦證稱：是「小黑」主動打行動電話給我，請我到台中市○○○路大
    衛影城處載大陸女子的，要載她到台中市○○路與美村路口處與「小黑」會合，
    一同去喝酒，我不知道她們雙方是否認識等語，再警員於八十九年九月一日及同
    年月十六日至被告劉人銘與乙○○二人之彰化縣秀水鄉馬興村仁協巷廿二號住所
    為戶口查察時，被告乙○○均未在設籍地，此有彰化縣警察局鹿港分局馬鳴派出
    所戶卡片及副頁在卷可稽，參以若被告甲○○確如被告乙○○所言係故意誣陷被
    告乙○○，惟被告甲○○無視行政程序之繁瑣，獨自辦理種種入境之手續，在如
    此耗廢心力下，只為讓被告乙○○來台，則其豈會在配偶順利入境來台後，又無
    端誣陷其妻及自己，此等有損自己最親近之人更害己之行為，實異乎常理，是以
    共同被告乙○○所辯顯不足採信，此外，復有彰化縣秀水鄉戶政事務所戶籍謄本
    一份、結婚登記申請書、財團法人海峽交流基金會證明書、河南省漯河市公證處
    結婚公證書、大陸地區人民進入臺灣地區保證書、大陸地區人民進入臺灣地區旅
    行證申請書等影本各一份、內政部警政署入出境管理局函一份及中華民國臺灣地
    區施行證、出境登記表影本各一份附卷可稽，是以本件事證已臻明確，被告甲○
    ○之犯行堪予認定。
二、核被告甲○○所為，係犯刑法第二百十六條、第二百十四條之行使使公務員登載
    不實之公文書罪。被告使公務員登載不實之低度行為應為其後行使之高度行為所
    吸收，不另論罪。而被告甲○○、乙○○與綽號「小胖」之成年男子三人間，就
    前揭犯行，有犯意之聯絡及行為之分擔，均為共同正犯。又被告先後多次行使使
    公務員登載不實之公文書犯行，時間緊接、所犯基本犯罪構成要件相同，顯係基
    於概括犯意為之，應依連續犯之規定以一罪論，並依法加重其刑。爰審酌被告犯
    罪之動機、目的、方法、手段，被告以假結婚，詐騙該管之公務員，以遂行使大
    陸人士違法來台之目的，其行為除嚴重破壞婚姻制度之精神，而有損社會善良風
    俗外，更造成我國戶政與入出境管制制度之確實性發生漏洞，致有危害社會治安
    與國家安全之虞，所生危害難謂輕微及被告犯罪後之態度等一切情狀，量處如主
    文所示之刑，並諭知易科罰金之折算標準，以示懲儆。
據上論斷，應依刑事訴訟法第二百九十九條第一項前段，刑法第二十八條、第五十六
條、第二百十六條、第二百十四條、修正後刑法第四十一條第一項前段，罰金罰鍰提
高標準條例第一條前段、第二條，判決如主文。
中      華      民      國    九十      年      七      月    二十六    日
                                  臺灣彰化地方法院刑事第二庭
                                      法      官  石  馨  文
右正本證明與原本無異。
如不服本判決應於判決送達後十日內向本院提出上訴狀( 須附繕本 )。
告訴人或被害人對於判決如有不服具備理由請求檢察官上訴者，其上訴期間之計算係
以檢察官收受判決正本之日期為準。
                                      法院書記官  王  振  州
中      華      民      國    九十      年      七      月     三十     日
附錄法條
刑法第二百十六條
行使第二百十條至第二百十五條之文書者，依偽造、變造文書或登載不實事項或使登
載不實事項之規定處斷。
刑法第二百十四條
明知為不實之事項，而使公務員登載於職務上所掌之公文書，足以生損害於公眾或他
人者，處三年以下有期徒刑、拘役或五百元以下罰金。


司法院資訊處製作；財團法人民間司法改革基金會備份。
